【裁判字號】    97,上易,1162
【裁判日期】    970807
【裁判案由】    詐欺
【裁判全文】
臺灣高等法院刑事判決                97年度上易字第1162號
上  訴  人    甲○○
即  被  告
選任辯護人    李金澤律師
上列上訴人即被告因詐欺案件，不服臺灣板橋地方法院九十六年
度易字第一七０二號，中華民國九十七年三月十八日第一審判決
（起訴案號：臺灣板橋地方法院檢察署九十五年度偵字第二四二
二二號），提起上訴，本院判決如下：
    主  文
上訴駁回。
    事實及理由
一、本案經本院審理結果，認原審以被告甲○○涉犯詐欺罪，判
    處有期徒刑一年六月，減為有期徒刑九月，其認事用法均無
    違誤，量刑亦稱妥適，乃引用第一審判決書記載之事實、證
    據及理由（如附件）。
二、上訴人即被告上訴意旨略以：上訴人於本案非原即有幫助詐
    欺故意，而係先前亦受該詐騙集團詐騙，損失慘重，嗣遭該
    集團利誘利用為洗錢人頭，衡情尚非可苛責，且上訴人於警
    偵訊及原審均坦承不諱，復與被害人柯青霖和解，年已五十
    五，素無前科，目前又有正當職業，爰請惠予網開一面，賜
    為緩刑之諭知，以利自新等語。
三、經查，本案被告雖前未曾受刑之宣告，本件係初犯，並均供
    承不諱，然核其不僅提供其妻郵局帳號供詐騙集團為匯款之
    用，並進而擔任集團車手提匯詐騙款項，涉案情節非輕，若
    稱其原亦受騙損失慘重，何以竟未生同理心，猶助紂為虐，
    致詐騙集團猖狂，是以本案被告仍不宜遽予緩刑之宣告。乃
    原審業已審酌被告智識程度、犯後坦承態度及其已賠償被害
    人柯青霖等情，亦未予緩刑宣告，上訴人上訴請求緩刑，為
    無理由，應予駁回。
四、據上論斷，應依刑事訴訟法第三百六十八條、第三百六十四
    條、第三百七十三條，判決如主文。
本案經檢察官林秀濤到庭執行職務。
中    華    民    國   九十七   年   八   月    七    日
                  刑事第六庭審判長法  官  林堭儀
                                  法  官  郭豫珍
                                  法  官  陳玉雲
以上正本證明與原本無異。
如不服本判決，應於收受送達後十日內向本院提出上訴書狀，其
未敘述上訴之理由者並得於提起上訴後十日內向本院補提理由書
（均須按他造當事人之人數附繕本）。
                                  書記官  陳思云
中    華    民    國    97    年    8     月    12    日
附件：
臺灣板橋地方法院刑事判決              96年度易字第1702號
公  訴  人  臺灣板橋地方法院檢察署檢察官
被      告  甲○○  男  54歲（民國○○年○○月○○日生）
                    身分證統一編號：Ｚ000000000號
                    住臺北縣土城市○○路25巷7號3樓
選任辯護人  李金澤律師
上列被告因詐欺案件，經檢察官聲請簡易判決處刑（95年度偵字
第24222 號），本院認不宜以簡易判決處刑，改依通常程序審理
，而被告於準備程序中為有罪之陳述，本院合議庭裁定由受命法
官獨任進行簡式審判程序，並判決如下：
    主  文
甲○○共同意圖為自己不法之所有，以詐術使人將本人之物交付
，處有期徒刑壹年陸月，減為有期徒刑玖月。扣案摩托羅拉行動
電話壹支，及板信商業銀行民國九十五年六月六日、同年七月二
十一日、同年七月二十五日、同年八月四日、同年八月九日之匯
出匯款申請書各壹張、遠東國際商業銀行民國九十五年七月十九
日、同年八月四日、同年八月八日、同年八月十七日外匯收支交
易申報書各壹張、玉山銀行民國九十五年七月二十一日匯出匯款
申請書壹張、郵局民國九十五年七月十九日郵政跨行匯款申請書
壹張均沒收。
    事  實
一、緣真實姓名年籍不詳自稱「高小姐」之成年女子及數名不詳
    姓名年籍之成年人，共同基於意圖為自己不法所有詐欺之犯
    意聯絡，於民國九十五間起共同組成詐欺集團，該詐欺集團
    之成員於九十五年五月間某日，邀集甲○○提供金融機構帳
    戶，並由其負責提領所提供帳戶內被害人所匯入之款項，再
    匯至該詐欺犯成員指定之帳戶，詎甲○○明知金融機構帳戶
    係個人理財之重要工具，且關係個人財產、信用之表徵，如
    交予他人使用，或經不詳年籍姓名之人無故蒐集他人之帳戶
    資料，有供作財產犯罪用途之可能，且知悉「高小姐」等人
    係詐欺集團成員，仍答應上述詐欺集團成員之提議，其與上
    述詐欺犯成員，共同意圖為自己不法所有詐欺之犯意聯絡，
    並基於反覆實施之單一行為決意，將其妻即不知情之劉素娥
    前所申請之中華郵政股份有限公司土城清水郵局帳號000
    00000000000000號帳戶提供予上述詐欺犯成
    員，以作為詐騙被害人匯款時所用之帳戶，甲○○並以每次
    可獲取新臺幣（下同）數千元或數萬元不等之代價，同意擔
    任提款及匯款之車手。嗣上開詐欺犯成員取得甲○○提供之
    郵局帳戶後，即先後為下列之詐欺取財犯行：(一)詐欺犯成員
    於九十五年六月五日下午三時許，撥打電話向柯清霖佯稱可
    提供香港六合彩中獎號碼，及其抽中香港賽馬六合彩彩券第
    三獎，並稱柯清霖須先匯款投注六合彩之費用一萬元及違約
    金二萬元，待其等確認款項入帳後，即會為柯清霖處理領取
    獎金之事宜云云，致柯清霖信以為真而陷於錯誤，隨即依指
    示於同日下午四時十三分許匯款三萬二千元（原聲請簡易判
    決處刑書誤載三萬元，業經公訴檢察官更正為三萬二千元）
    至甲○○所提供之前開郵局帳戶（柯清霖匯款情形詳附表一
    所示）；(二)詐欺犯成員又於九十五年七月間以電話向高志武
    佯稱其可提供香港六合彩明牌（即開獎號碼），如開出所報
    明牌之號碼，則高志武依約須匯款九千元云云，致高志武信
    以為真而陷於錯誤，高志武於九十五年七月十二日，依詐欺
    犯成員之指示，匯款三千元至甲○○所提供之前開郵局帳戶
    （高志武匯款情形詳附表二所示）；(三)詐欺犯成員復於九十
    五年五、六月間某日，冒稱香港彩券局之副總裁，撥打電話
    向白定堂佯稱其可提供香港六合彩開獎號碼，明牌號碼很準
    ，可以中「三星」云云，嗣該詐欺犯成員陸續要求白定堂先
    將提供六合彩中獎號碼費用、保險費、中彩金保證金等費用
    先予匯款，使白定堂亦信以為真而陷於錯誤，依詐欺犯成員
    之指示，自九十五年七月五日起，於附表三所示時間多次以
    其本人及其妻白王月照之名義匯款至甲○○所提供之前開郵
    局帳戶。其間，詐欺犯成員發現受詐騙之柯清霖、高志武、
    白定堂先後將款項分次匯至前開甲○○提供之郵局帳戶後，
    詐欺犯成員中自稱「高小姐」之成年女子，即以大陸地區之
    電話號碼＋0000000000000撥打電話予使用0
    000000000號行動電話之甲○○，指示其至金融機
    構提領上開郵局帳戶內款項後，並於附表一、二、三所示時
    間將所提領之款項再匯至該等詐騙集團指定戶名「李錦明」
    之中國銀行廈門分行湖裡之行帳號00000000000
    0000000號帳戶，及戶名「林香誼」之中國國際銀行
    台中分行帳號第0000000000號帳戶內，以此方式
    逃避查緝，甲○○並從中獲取合計約十餘萬元之報酬。後因
    柯清霖、高志武、白定堂發覺受騙報警將上開帳戶列為警示
    帳戶，嗣經警於九十五年九月六日下午一時許，在甲○○位
    於土城市○○路二二八號住處，經其同意搜索後扣得上開郵
    局存摺一本、0000000000號摩托羅拉牌行動電話
    一支、板信商業銀行匯出匯款申請書九張、遠東國際商業銀
    行外匯收支交易申報書七張、玉山銀行匯出匯款申請書五張
    、郵政跨行匯款申請書六張及其妻劉素娥之印章一枚，始查
    悉上情。
二、案經臺北縣政府警察局土城分局報請臺灣板橋地方法院檢察
    署檢察官偵查後聲請簡易判決處刑，本院認不宜以簡易判決
    處刑，改依通常程序審理。
    理  由
一、上揭事實，業據被告甲○○於警詢、偵查及本院審理中坦承
    不諱，核與證人即被害人柯清霖、高志武、白定堂於警詢中
    證述受詐騙而匯入款項至被告提供帳戶之情節相符，且上開
    郵局帳戶平日係被告使用一節，亦據證人劉素娥於偵查中證
    述屬實，並有上開戶名劉素娥之郵局帳戶存摺影本、客戶歷
    史交易清單各一份在卷，及上開郵局存摺一本、00000
    00000號行動電話一支、板信商業銀行匯出匯款申請書
    、遠東國際商業銀行外匯收支交易申報書、玉山銀行匯出匯
    款申請書五張、郵政跨行匯款申請書等件及其妻劉素娥之印
    章一枚扣案可資佐證。本案事證明確，被告犯行洵堪認定，
    應依法論科。
二、核被告甲○○所為，係犯刑法第三百三十九條第一項之詐欺
    取財罪。按共同正犯之意思聯絡，原不以數人間直接發生者
    為限，即有間接之聯絡者，亦包括在內。如甲分別邀約乙、
    丙犯罪，雖乙、丙間彼此並無直接之聯絡，亦無礙於其為共
    同正犯之成立（最高法院七十七年臺上字第二一三五號判例
    參照）；又共同實施犯罪行為之人，在合同意思範圍以內，
    各自分擔犯罪行為之一部，相互利用他人之行為，以達其犯
    罪之目的者，即應對於全部所發生之結果，共同負責；共同
    正犯間，非僅就其自己實施之行為負其責任，並在犯意聯絡
    之範圍內，對於其他共同正犯所實施之行為，亦應共同負責
    ，即共同正犯，只須具有犯意聯絡及行為分擔，而不問犯罪
    動機起於何人，亦不問每一階段犯行是否均經參與，皆無礙
    於共同正犯之成立（最高法院三十二年上字第一九０五號判
    例、九十年度臺上字第五三五三號、第三二０五號判決意旨
    參照）。查本件被告明知向其收集帳戶之真實姓名年籍不詳
    成年人及指示其提款、匯款之「高小姐」等成年人，均係詐
    欺集團成員，猶提供其妻劉素娥之郵局帳戶予詐欺犯成員，
    以作為詐騙被害人時供作匯款使用之帳戶，被告並負責提領
    該帳戶內被害人所匯入之款項後，依詐欺犯成員之指示將所
    領得之款項匯至指定之帳戶，是被告就本件詐欺犯行與上述
    詐欺集團成員之間，互有犯意之聯絡及行為之分擔，皆為詐
    欺取財罪之共同正犯。又刑事法若干犯罪行為態樣，本質上
    原具有反覆、延續實行之特徵，立法時既予特別歸類，定為
    犯罪構成要件之行為要素，則行為人基於概括之犯意，在密
    切接近之一定時、地持續實行之複次行為，倘依社會通念，
    於客觀上認為符合一個反覆、延續性之行為觀念者，於刑法
    評價上，即應僅成立一罪。學理上所稱「集合犯」之職業性
    、營業性或收集性等具有重複特質之犯罪均屬之，例如經營
    、從事業務、收集、販賣、製造、散布等行為概念者是。查
    本件詐欺集團自始即係以各種手法不斷詐騙不特定人為目的
    ，而被告受詐欺集團成員指示，亦有反覆、密集多次提領被
    害人所騙匯入款項及匯款至指定帳戶之情形，渠等犯行本質
    上原具有反覆、延續實行之特徵，是被告所犯共同多次詐欺
    取財犯行，在法律評價上應均屬於包括一罪之集合犯。至本
    件如附表二、三所示被害人高志武、白定堂受騙匯款至被告
    提供之郵局帳戶及被告提領此部分款項並匯至指定帳戶之犯
    行，雖未據檢察官予以起訴，然此部分犯行與起訴經論罪科
    刑部分顯有實質上一罪之集合犯關係，復經公訴檢察官以補
    充理由書之方式陳明擴張此部分起訴犯罪事實，故此部分犯
    罪事實應為起訴效力所及，本院自應併予審究。另本件被告
    共同詐欺取財之行為，應評價係包括一罪之集合犯，已如前
    述，而本件集合犯之最後行為，既於刑法變更（即九十五年
    七月一日起施行）後之九十五年八月間始完成者，因其性質
    為實質上一罪，自應適用變更後之法律論罪科刑，是此部分
    犯行並無行為後法律變更可言，即不發生新舊法比較適用之
    問題，併予敘明。
三、本院審酌被告犯罪之動機、目的、手段、其個人自承所獲之
    利益達十餘萬元，及附表被害人所受損害，被告賠償被害人
    之情形（被告於本案辯論終結後賠償被害人柯清霖二萬五千
    元，見卷附彰化縣彰化市調解委員會調解書影本），兼衡被
    告國小畢業之智識程度（見警詢筆錄），及其犯後坦承犯行
    之態度等一切情狀，量處如主文所示之刑，以資懲儆。又被
    告本案犯罪之時間係於九十六年四月二十四日以前，復無中
    華民國九十六年罪犯減刑條例所列不予減刑之情形，應依同
    條例第二條第一項第三款規定，就所受宣告之刑減其刑期二
    分之一。末查，扣案摩托羅拉牌行動電話一支（不含門號卡
    ），及板信商業銀行九十五年六月六日、七月二十一日、七
    月二十五日、八月四日、八月九日之匯出匯款申請書共五張
    、遠東國際商業銀行九十五年七月十九日、八月四日、八月
    八日、八月十七日外匯收支交易申報書共四張、玉山銀行九
    十五年七月二十一日匯出匯款申請書一張、郵局九十五年七
    月十九日郵政跨行匯款申請書一張（上開均為客戶收執聯、
    申請人收執聯或匯款人收執聯），均係被告所有供詐欺犯罪
    所用之物，業經被告於本院審理及偵查中（見本院卷附九十
    七年二月十五日偵查訊問筆錄）供述明確，爰依刑法第三十
    八條第一項第二款予以宣告沒收之。至上開行動電話內之Ｓ
    ＩＭ卡，依據定型化契約即行動通信業務服務契約條款第十
    八條約定：「本業務終端設備（手機及用戶識別卡〔即門號
    ＳＩＭ卡〕）由乙方〔指申請用戶〕自行管理使用，如交由
    他人使用者，乙方仍應負責繳付該費用」（見卷附契約書範
    本），足見該門號ＳＩＭ卡仍屬電信公司所有，僅係交由用
    戶管理使用，是並非被告所有之物，爰不予宣告沒收。又扣
    案之郵局存摺一本、劉素娥之印章一枚，均係證人劉素娥所
    有之物，亦據被告供明在卷，復無其他證據證明係被告所有
    之物，爰不予宣告沒收；另其餘扣案之板信商業銀行匯出匯
    款申請書、遠東國際商業銀行外匯收支交易申報書、玉山銀
    行匯出匯款申請書、郵局郵政跨行匯款申請書共十六張，無
    積極證據證明被告所匯上開款項，係本件詐欺集團成員詐騙
    被害人所匯款之財物，亦不予宣告沒收，附此敘明。
據上論斷，應依刑事訴訟法第四百五十二條、第二百七十三條之
一第一項、第二百九十九條第一項前段，刑法二十八條、第三百
三十九條第一項、第三十八條第一項第二款，刑法施行法第一條
之一第一項、第二項前段，中華民國九十六年罪犯減刑條例第二
條第一項第三款、第七條，判決如主文。
本案經檢察官鄭潔如到庭執行職務。
中    華    民    國    97    年    3     月    18    日
                  刑事第十六庭  法  官  楊志雄
以上正本證明與原本無異
如不服本判決應於送達後10日內向本院提出上訴狀
                                書記官  陳春銘
中    華    民    國    97    年    3     月    18    日
附錄本案論罪科刑法條全文：
刑法第339條第1項：
意圖為自己或第三人不法之所有，以詐術使人將本人或第三人之
物交付者，處 5 年以下有期徒刑、拘役或科或併科 1,000 元以
下罰金。
附表一（被害人柯青霖受詐騙匯款及被告提領該匯款部分）：
┌──┬───────┬────────┬──────┐
│編號│ 匯款時間     │匯款或轉入之金額│被害人      │
│    │              │                │            │
├──┼───────┼────────┼──────┤
│1   │95年6月5日    │3,2000元（聲請簡│柯青霖      │
│    │              │易判決處刑書誤載│            │
│    │              │3 萬元）        │            │
├──┴───────┴────────┴──────┤
│甲○○於95年6 月6 日提領，於當日匯入上開「李錦明」之│
│帳戶                                                │
└──────────────────────────┘
附表二（被害人高志武受詐騙匯款及被告提領該匯款部分）：
┌──┬───────┬────────┬──────┐
│編號│ 匯款時間     │匯款或轉入之金額│被害人      │
├──┼───────┼────────┼──────┤
│1   │95年7月12日   │3,000元         │高志武      │
├──┴───────┴────────┴──────┤
│甲○○於95年7 月19日提領，於7 月21日匯入「李錦明」帳│
│戶                                                  │
└──────────────────────────┘
附表三（被害人白定堂受詐騙匯款及被告提領該匯款部分）：
┌──┬───────┬────────┬──────┐
│編號│ 匯款時間     │匯款或轉入之金額│被害人或匯款│
│    │              │                │人姓名      │
├──┼───────┼────────┼──────┤
│1   │95年7月5日    │3,000元         │白定堂      │
├──┼───────┼────────┼──────┤
│2   │95年7月7日    │5,000元         │白定堂      │
├──┼───────┼────────┼──────┤
│3   │95年7月10日   │3,0000元（檢察官│白定堂      │
│    │              │補充理由書誤載  │            │
│    │              │3000元）        │            │
├──┼───────┼────────┼──────┤
│4   │95年7月11日   │60,000元        │白定堂      │
├──┼───────┼────────┼──────┤
│5   │95年7月11日   │30,000元        │白定堂      │
├──┴───────┴────────┴──────┤
│甲○○於95年7 月11日提領，於提領後一星期內之某時，匯│
│入上開「李錦明」帳戶                                │
├──┬───────┬────────┬──────┤
│6   │95年7月11日   │60,000元        │白定堂      │
├──┼───────┼────────┼──────┤
│7   │95年7月13日   │20,000元        │白定堂      │
├──┼───────┼────────┼──────┤
│8   │95年7月17日   │80,000元        │白定堂      │
├──┼───────┼────────┼──────┤
│9   │95年7月17日   │20,000元        │白定堂      │
├──┼───────┼────────┼──────┤
│10  │95年7月18日   │190,000元       │白定堂      │
├──┼───────┼────────┼──────┤
│11  │95年7月18日   │95,000元        │白定堂      │
├──┴───────┴────────┴──────┤
│甲○○於95年7 月19日提領，並於當日匯入上開「李錦明」│
│帳戶及「林香誼」帳戶內                              │
├──┬───────┬────────┬──────┤
│12  │95年7月19日   │120,000元       │白定堂      │
├──┼───────┼────────┼──────┤
│13  │95年7月20日   │60,000元        │白定堂      │
├──┼───────┼────────┼──────┤
│14  │95年7月20日   │100,000元       │白定堂      │
├──┼───────┼────────┼──────┤
│15  │95年7月20日   │285,000元       │白定堂      │
├──┴───────┴────────┴──────┤
│甲○○於95年7 月20日提領，並於7 月21日匯入「李錦明」│
│帳戶                                                │
├──┬───────┬────────┬──────┤
│16  │95年7月24日   │200,000元       │白定堂      │
├──┼───────┼────────┼──────┤
│17  │95年7月25日   │250,000 元（檢察│白定堂      │
│    │              │官補充理由書誤載│            │
│    │              │200000元）      │            │
├──┴───────┴────────┴──────┤
│甲○○於95年7月25日匯入上開「李錦明」帳戶           │
├──┬───────┬────────┬──────┤
│18  │95年8月2日    │120,000元       │白王月照    │
├──┼───────┼────────┼──────┤
│19  │95年8月3日    │160,000元       │白定堂      │
├──┴───────┴────────┴──────┤
│甲○○於95年8 月3 日提領，於8 月3 日、8 月4 日分次匯│
│入上開「李錦明」帳戶                                │
├──┬───────┬────────┬──────┤
│20  │95年8月3日    │285,000元       │白王月照    │
├──┼───────┼────────┼──────┤
│21  │95年8月4日    │200,000元       │白定堂      │
├──┴───────┴────────┴──────┤
│甲○○於95年8 月4 日領，並於8 月4 日匯入上開「李錦明│
│」帳戶                                              │
├──┬───────┬────────┬──────┤
│22  │95年8月7日    │300,000元       │白定堂      │
├──┼───────┼────────┼──────┤
│23  │95年8月8日    │300,000元       │白定堂      │
├──┴───────┴────────┴──────┤
│甲○○於95年8月8日提領，於當日匯入上開「李錦明」帳戶│
├──┬───────┬────────┬──────┤
│24  │95年8月8日    │258,000元       │白定堂      │
├──┴───────┴────────┴──────┤
│甲○○於8月9日提領，並於當日匯入上開「李錦明」帳戶  │
├──┬───────┬────────┬──────┤
│25  │95年8月14日   │100,000元       │白定堂      │
├──┴───────┴────────┴──────┤
│甲○○於95年8 月14日提領，於8 月17日匯入「李錦明」帳│
│戶                                                  │
├──┬───────┬────────┬──────┤
│26  │95年8月15日   │150,000         │白定堂      │
├──┴───────┴────────┴──────┤
│甲○○於95年8 月16日提領，並於8 月17日匯入「李錦明」│
│帳戶                                                │
└──────────────────────────┘


司法院資訊處製作；財團法人民間司法改革基金會備份。
